臺灣高等法院刑事裁定
111年度聲再字第128號
再審聲請人
即受判決人  林碧鴻


上列再審聲請人即受判決人因妨害名譽案件，對於本院107年度
上易字第1507號，中華民國107年10月9日第二審確定判決（原審
案號：臺灣桃園地方法院107年度易字第61號；起訴案號：臺灣
桃園地方檢察署106年度偵字第16951號），聲請再審，本院裁定
如下：
    主  文
再審之聲請駁回。
    理  由
一、按「聲請再審，應以再審書狀敘述理由，附具原判決之繕本
    及證據，提出於管轄法院為之。但經釋明無法提出原判決之
    繕本，而有正當理由者，亦得同時請求法院調取之」、「法
    院認為聲請再審之程序違背規定者，應以裁定駁回之。但其
    不合法律上之程式可以補正者，應定期間先命補正」，刑事
    訴訟法第429條、第433條分別定有明文。而所謂敘述理由，
    係指具體表明符合法定再審事由之原因事實而言；所稱證據
    ，係指足以證明再審事由存在之證據。倘僅泛言有法定再審
    事由，而未敘明具體情形，或所述具體情形，顯與法定再審
    事由不相適合，或未提出足以證明再審事由存在之證據，均
    應認聲請再審之程序違背規定（最高法院102年度台抗字第6
    15號裁定意旨參照）。而所謂釋明，須提出即時可供調查之
    證據，使法院就主張形成大致可信之心證（最高法院101年
    度台抗字第368號裁定意旨參照）。
二、再審聲請人即受判決人林碧鴻（下稱聲請人）因妨害名譽案
    件，不服本院107年度上易字第1507號第二審確定判決而提
    出書狀聲請再審，惟該書狀未具體敘明究竟符合刑事訴訟法
    第420條或第421條所列舉再審事由之原因事實，且未附具原
    確定判決之繕本及證據，亦未指明可資調查之證據方法，復
    未釋明請求法院調取之正當理由，本院因而於民國111年3月
    10日以111年度聲再字第128號裁定命聲請人應於裁定送達後
    7日內，補正「再審理由、原判決之繕本及證據」，該裁定
    於111年3月16日送達至聲請人臺北市○○區○○街00巷0號7樓之
    2住所，由該址大樓管理員收受等情，有該裁定及本院送達
    證書等附卷可參。其後聲請人固再提出書狀遞送本院，然仍
    未附具原判決繕本；且聲請人雖於各書狀狀首載稱「協調原
    判繕本」，並於信封上註明「並依法申原判繕本」，惟其並
    未釋明無法提出原判決繕本之緣由，自難認其有聲請本院調
    取之正當理由。再者，縱令本院衡酌聲請人先前業已多次對
    原確定判決聲請再審（見本院被告前案紀錄表），依社會常
    情，難以期待其始終均能以適切注意，而仍留存、保有原判
    決正本，並從寬認定，而依職權列印調取原確定判決繕本予
    以審認，惟觀諸聲請人所提書狀內容，仍未補正或具體敘明
    有何刑事訴訟法第420條或第421條所定再審原因及具體事實
    ，或足資判斷原確定判決對於事實認定有何錯誤，而確有再
    審事由存在之證據。揆諸上開說明，聲請人聲請再審之程序
    違背規定，不合法律上之程式，應予駁回。
三、末按「聲請再審之案件，除顯無必要者外，應通知聲請人及
    其代理人到場，並聽取檢察官及受判決人之意見。但無正當
    理由不到場，或陳明不願到場者，不在此限」，刑事訴訟法
    第429條之2定有明文。又聲請再審原則上應踐行訊問程序，
    徵詢當事人之意見以供裁斷，惟基於司法資源之有限性，避
    免程序濫用（即「顯不合法」或「顯無理由」），或欠缺實
    益（即「顯有理由」），於顯無必要時，得例外不予開啟徵
    詢程序。則此法文所指「顯不合法」或「顯無理由」，應係
    指聲請之不合法或無理由具有「顯然性」，亦即自形式觀察
    即得認其再審聲請係「不合法」或「無理由」，而屬重大明
    白者而言（最高法院109年度台抗字第261號裁定意旨參照）
    。本件自形式觀察，即可認聲請人聲請再審有上述程序違背
    法律規定之處，本院認無踐行通知聲請人（即受判決人）到
    場並聽取檢察官意見等程序之必要，附此敘明。
據上論斷，應依刑事訴訟法第433條，裁定如主文。　
中　　華　　民　　國　　111 　年　　3 　　月　　31　　日
                  刑事第十八庭  審判長法　官  何俏美
                                      法　官  葉乃瑋
　　　　　　　　　　　　　　　　　　  法　官  黃紹紘
以上正本證明與原本無異。
不得抗告。
                                      書記官  顏淑華
中　　華　　民　　國　　111 　年　　4 　　月　　6 　　日